臺灣宜蘭地方法院刑事判決　　　　　　　 96年度訴字第289號
公　訴　人　臺灣宜蘭地方法院檢察署檢察官
被　　　告　乙○○
　　　　　　甲○○
共　　　同
選任辯護人　林火炎律師
上列被告因違反動物傳染病防治條例等案件，經檢察官提起公訴
（96年度偵字第797號），被告於準備程序中就被訴事實為有罪
之陳述，經告以簡式審判程序之旨，並聽取當事人意見後，本院
合議庭裁定由受命法官獨任行簡式審判程序，判決如下：
    主  文
乙○○共同違反中央主管機關公告禁止檢疫物輸入之規定，擅自
輸入禁止輸入之檢疫物，處有期徒刑拾月；減為有期徒刑伍月。
緩刑參年。
甲○○意圖為自己不法之所有，以詐術使人將本人之物交付，未
遂，處有期徒刑肆月，如易科罰金，以新臺幣壹仟元折算壹日。
減為有期徒刑貳月，如易科罰金，以新臺幣壹仟元折算壹日。
    事  實
一、乙○○明知大陸地區非屬行政院農業委員會公告之「高病原
    性家禽流行性感冒」非疫區國家，禁止擅自輸入該地區之禽
    鳥類，竟與綽號「阿明」之真實姓名年籍不詳大陸地區成年
    男子共同基於犯意之聯絡，先由綽號「阿明」成年男子於民
    國96年1月29日晚間10時許，在大陸福建省惠安車站附近處
    ，將附表所示繫有編號腳環之禽鳥類賽鴿34隻，分裝於3只
    綠色塑膠籠內，放置在車輛後座，隨同車上之念家成、黃禮
    國等大陸籍漁工至福建省崇武港碼頭後，再由綽號「阿明」
    之成年男子將上開賽鴿搬運至某大陸木船上，與念家成、俞
    燦勇、趙曉輝、王訓泉、黃禮國、凌其平、黃美南等大陸籍
    漁工同搭該艘大陸木船航行至臺灣海峽中線後（東經120.4
    度，北緯25.15度），旋於翌日即96年1月30日中午12 時許
    ，由在臺灣漁船「龜山朝日二號」上工作之乙○○接手，而
    由乙○○藉接駁大陸漁工之機會，將上開賽鴿由上開大陸木
    船搬至「龜山朝日二號」漁船上，並航返進入臺灣領海範圍
    ，於同日下午6時5分許，抵達宜蘭縣頭城鎮大溪第二漁港安
    檢所安檢碼頭，未經主管機關同意而擅自輸入上開疫區禽鳥
    類。嗣於96年1月30日下午6時5分許，為海岸巡防署北部地
    區巡防局第12岸巡大隊安檢人員，在「龜山朝日二號」漁船
    上搜索而查獲，並扣得賽鴿34隻及盛裝賽鴿所用之綠色塑膠
    籠3只。
二、乙○○於「龜山朝日二號」漁船航返臺灣海域途中，於96年
    1月30日下午2時許，依據部分賽鴿腳環上所記載之
    0000000000號行動電話號碼，聯繫甲○○於同日下午5時許
    至宜蘭縣頭城鎮大溪第二漁港等候辨識領取賽鴿。甲○○於
    同日下午6時許抵達宜蘭縣頭城鎮大溪第二漁港，因乙○○
    適遭警搜索查獲上開賽鴿，甲○○明知在「龜山朝日二號」
    漁船上之賽鴿中，除附表所示編號2、4、6、8、12、14、17
    、24、25號（起訴書誤載為26至34號）之賽鴿為其所有外，
    其餘賽鴿均非其所有，竟意圖為自己不法之所有，在宜蘭縣
    大溪第二漁港，向海岸巡防署北部地區巡防局第12岸巡大隊
    大溪第2漁港安檢所所長李欽煌謊稱上開查扣之賽鴿全數均
    為其所有，且為取信李欽煌以遂行詐領賽鴿，乃偕同李欽煌
    隨意檢視2隻腳環載有其行動電話號碼之賽鴿後，旋以電話
    聯繫不知情之宜蘭冠鈞賽鴿協會總幹事陳金春，自行捏述賽
    鴿腳環編號，並要求陳金春以宜蘭冠鈞賽鴿協會之名義出具
    賽鴿證明書，陳金春即依其指示，作成賽鴿證明書，並於同
    日晚間8、9時許，將該宜蘭冠鈞賽鴿協會證明書傳真予李欽
    煌，甲○○即以上開不實說詞及由不知情之宜蘭冠鈞賽鴿協
    會出具內容不實之賽鴿證明書之方式，欲使海岸巡防署北部
    地區巡防局第12岸巡大隊安檢所人員陷於錯誤而交付賽鴿，
    嗣經海岸巡防署北部地區巡防局第12岸巡大隊安檢所人員黃
    民芳查覺上開賽鴿之腳環並非均附有甲○○之電話號碼，甲
    ○○始未能詐得賽鴿得逞。
三、案經海岸巡防署北部地區巡防局第12岸巡大隊報告臺灣宜蘭
    地方法院檢察署檢察官偵查起訴。
    理  由
壹、被告乙○○部分：
一、上揭犯罪事實一之部分，業據被告乙○○於本院審理時坦承
    不諱（見本院卷第39頁），核與證人即大陸漁工念家成、俞
    燦勇、趙曉輝、黃禮國、黃美南及證人即海岸巡防署北部地
    區巡防局第12岸巡大隊大溪第2漁港安檢所所長李欽煌於警
    詢及偵查中（見海岸巡防署北部地區巡防局第12岸巡大隊北
    一二字第0960030646號卷第47至49頁、第51至53頁、第60至
    63 頁、第67至69頁、第70至73頁，臺灣宜蘭地方法院檢察
    署96 年度偵字第797號卷第116至122頁、第156至157頁）、
    證人即海岸巡防署北部地區巡防局第12岸巡大隊大溪第2漁
    港安檢所安檢員王巧瑜於警詢時（見海岸巡防署北部地區巡
    防局第12岸巡大隊北一二字第096003 0646號卷第74至76 頁
    ）證述情節相符，並有查扣之賽鴿34隻及盛裝賽鴿所用之綠
    色塑膠籠3只可稽，復有修改船筏進出港記錄、行政院海岸
    巡防署海洋巡防總局第12海巡隊搜索扣押物品目錄表及扣押
    物品收據各1紙及現場賽鴿、腳環、綠色塑膠籠照片74張附
    卷足稽。而高病原性家禽流行性感冒，係中央主管機關即行
    政院農業委員會動植物防疫檢疫局所公告之甲類動物傳染病
    ，禽鳥類（陸禽、水禽及鳥類）係傳播動物傳染病病原體之
    動物，限自中央主管機關公告之高原性家禽流行性感冒非疫
    區國家地區輸入，而大陸地區屬於疫區等情，有行政院農業
    委員會公告之動物傳染病防治條例之動物傳染病分類、非疫
    區國家（地區）之96年2月1日農委會農防字第0961478221號
    公告暨附表在卷可憑，可認大陸地區係屬疫區。足徵被告前
    於本院審理中之自白核與事實相符，本件事證已臻明確，被
    告乙○○之犯行，堪以認定，應予依法論科。
二、核被告乙○○明知大陸地區非屬行政院農業委員會公告之「
    高病原性家禽流行性感冒」非疫區國家，禁止擅自輸入該地
    區之禽鳥類，仍與綽號「阿明」之真實姓名年籍不詳大陸地
    區成年男子自大陸地區擅自輸入禽鳥類之所為，係違反動物
　　傳染病防治條例第三十三條之規定，犯有同條例第四十一條
  　第一項之輸入禁止輸入之檢疫物罪。被告與綽號「阿明」之
    真實姓名年籍不詳之大陸地區成年男子間，有犯意聯絡與行
    為分擔，應依刑法第二十八條論以共同正犯。爰審酌被告乙
    ○○未經中央主管機關同意，即擅自輸入上開禽鳥類活體，
    而大陸地區等地已有多人因上開病毒而致命，值此致命病毒
    流行之際，如被告乙○○擅自輸入之上開禽鳥類活體染有「
    高病原性家禽流行性感冒」，可能造成本國內上開病毒之擴
    散，而造成國人財產、身體，甚而生命之危害，犯罪情節非
    輕，所幸被告乙○○於甫抵達宜蘭縣大溪第二漁港安檢所安
    檢碼頭時即被查獲，尚未對社會造成任何危害，並審酌被告
    乙○○犯後已坦承犯行及其生活狀況、智識程度等一切情狀
    ，爰量處如主文所示之刑。又被告乙○○上開犯行，係在96
    年4月24日之前所為，合於中華民國九十六年罪犯減刑條例
    減刑之規定，爰依該條例減其宣告刑之二分之一。又被告乙
    ○○前未曾因故意受有期徒刑以上刑之宣告，有臺灣高等法
    院被告前案紀錄表一紙可稽，其因一時失慮而為本件犯行，
    經此教訓，當知所警惕，信無再犯之虞，本院認所宣告之刑
    以暫不執行為適當，爰併諭知緩刑三年，以啟自新。至扣案
    之賽鴿34隻及盛裝賽鴿之綠色塑膠籠3只，已經農委會動植
    物防疫檢疫局人員於海岸巡防署北部地區巡防局第12岸巡大
    隊臨時檢疫保管地點銷燬，有北部地區巡防局第12岸巡大隊
    96年2月5日北一二字第0960030646號函可稽，並有銷燬上開
    扣案物之光碟片附卷可憑，爰不另為沒收銷燬之諭知，附此
    敘明。
貳、被告甲○○部分：
一、本件被告甲○○詐欺取財未遂之犯行，業據被告甲○○於本
    院審理時坦承不諱（見本院卷第39頁），並經證人即宜蘭冠
    鈞賽鴿協會總幹事陳金春於偵查中（見臺灣宜蘭地方法院檢
    察署96年度偵字第797號卷第173頁）及證人即海岸巡防署北
    部地區巡防局第12岸巡大隊大溪第2漁港安檢所所長李欽煌
    於警詢及偵查中（見海岸巡防署北部地區巡防局第12岸巡大
    隊北一二字第0960030646號卷第70至73頁，臺灣宜蘭地方法
    院檢察署96年度偵字第797號卷第159至160頁）證述明確，
    復有行政院海岸巡防署海洋巡防總局第12海巡隊搜索扣押物
    品目錄表1份及現場賽鴿、腳環、綠色塑膠籠照片74張附卷
    可稽。而查扣之賽鴿中，確僅有附表所示編號2、4、6、8、
    12、14、17、24、25號之賽鴿環上有被告甲○○之行動電話
    號碼，其餘賽鴿均未載有被告甲○○之電話，顯非被告甲○
    ○所有賽鴿，有上開查扣之賽鴿及照片可佐。足徵被告甲○
    ○之自白核與事實相符，是本件事證已臻明確，被告甲○○
    之犯行堪予認定，應予依法論科。
二、核被告甲○○所為，係犯刑法第三百三十九條第三項、第一
    項之詐欺取財未遂罪。被告甲○○已著手於詐欺取財行為之
    實行，因遭警發覺而不遂，為未遂犯，應依刑法第二十五條
    第二項規定減輕其刑。又被告利用不知情之宜蘭冠鈞賽鴿協
    會總幹事陳金春出具賽鴿證明書實行其詐欺取財犯行，為間
    接正犯。爰審酌被告甲○○前曾因恐嚇取財等罪，經臺灣高
    等法院判處有期徒刑十月確定，於90年8月14日執行完畢出
    監，其素行、智識程度；犯罪之動機、目的、手段及犯後已
    坦承犯行等一切情狀，量處如主文所示之刑，並諭知易科罰
    金之折算標準，以示警懲。又被告甲○○上開犯行，係在96
    年4月24日之前所為，合於中華民國九十六年罪犯減刑條例
    減刑之規定，爰依該條例減其宣告刑之二分之一。
據上論斷，應依刑事訴訟法第二百七十三條之一第一項、第二百
九十九條第一項前段，動物傳染病防治條例第四十一條第一項、
第三十三條，刑法第三百三十九條第三項、第一項、第二十五條
二項、第二十八條、第七十四條第一項第一款、第四十一條第一
項前段，刑法施行法第一條之一第一項、第二項前段，中華民國
九十六年罪犯減刑條例第二條第一項第三款、第七條，判決如主
文。
本案經檢察官吳志成到庭執行職務
中　　華　　民　　國　　96　　年　　8 　　月　　16　　日
                    刑事第三庭  法  官　林惠玲
以上正本證明與原本無異。
如不服本判決，應於判決送達後10日內，向本院提出上訴狀。（
需附繕本）
                                書記官　陳淑宜
中　　華　　民　　國　　96　　年　　8 　　月　　16　　日
附錄論罪科刑之法條：
動物傳染病防治條例第三十三條
為維護動物及人體健康之需要，中央主管機關得訂定檢疫物之檢
疫條件及公告外國動物傳染病之疫區與非疫區，以禁止或管理檢
疫物之輸出入。
動物傳染病防治條例第四十一條
違反第三十三條規定，擅自輸入禁止輸入之檢疫物者，處七年以
下有期徒刑，得併科新臺幣三百萬元以下罰金。
前項禁止輸入之檢疫物，沒入之。
法人之代表人、法人或自然人之代理人、受雇人或其他從業人員
，因執行業務，犯第一項之罪者，除處罰其行為人外，對該法人
或自然人亦科以第一項之罰金。但法人之代表人或自然人對於犯
罪之發生，已盡力為防止行為者，對該法人或自然人，不予處罰
。
中華民國刑法第三百三十九條（普通詐欺罪）
意圖為自己或第三人不法之所有，以詐術使人將本人或第三人之
物交付者，處五年以下有期徒刑、拘役或科或併科一千元以下罰
金。
以前項方法得財產上不法之利益或使第三人得之者，亦同。
前二項之未遂犯罰之。
附表：
┌──┬───┬───┬──┬────────┬─────┐
│項次│品名  │單位  │數量│編號            │備註      │
├──┼───┼───┼──┼────────┼─────┤
│01  │鴿子  │隻    │1   │944521          │          │
│    │      │      │    │0000-0000000    │          │
├──┼───┼───┼──┼────────┼─────┤
│02  │鴿子  │隻    │1   │944523          │甲○○所有│
│※  │      │      │    │DV-0000000000   │          │
│    │      │      │    │（0000-000000） │          │
├──┼───┼───┼──┼────────┼─────┤
│03  │鴿子  │隻    │1   │944525          │          │
│※  │      │      │    │0000-0000000    │          │
├──┼───┼───┼──┼────────┼─────┤
│04  │鴿子  │隻    │1   │944236          │甲○○所有│
│※  │      │      │    │0000-0000000    │          │
│    │      │      │    │（0000-000000） │          │
├──┼───┼───┼──┼────────┼─────┤
│05  │鴿子  │隻    │1   │944234          │          │
│    │      │      │    │0000-0000000    │          │
├──┼───┼───┼──┼────────┼─────┤
│06  │鴿子  │隻    │1   │944522          │甲○○所有│
│※  │      │      │    │0000-0000000    │          │
│    │      │      │    │（0000-000000） │          │
├──┼───┼───┼──┼────────┼─────┤
│07  │鴿子  │隻    │1   │944526          │          │
│    │      │      │    │0000-0000000    │          │
├──┼───┼───┼──┼────────┼─────┤
│08  │鴿子  │隻    │1   │944239          │甲○○所有│
│※  │      │      │    │0000-0000000    │          │
│    │      │      │    │（0000-000000） │          │
├──┼───┼───┼──┼────────┼─────┤
│09  │鴿子  │隻    │1   │944230          │          │
│    │      │      │    │0000-0000000    │          │
├──┼───┼───┼──┼────────┼─────┤
│10  │鴿子  │隻    │1   │944231          │          │
│    │      │      │    │0000-0000000    │          │
├──┼───┼───┼──┼────────┼─────┤
│11  │鴿子  │隻    │1   │944232          │          │
│    │      │      │    │0000-0000000    │          │
├──┼───┼───┼──┼────────┼─────┤
│12  │鴿子  │隻    │1   │944233          │甲○○所有│
│※  │      │      │    │0000-0000000    │          │
│    │      │      │    │（0000-000000） │          │
├──┼───┼───┼──┼────────┼─────┤
│13  │鴿子  │隻    │1   │944532          │          │
│    │      │      │    │0000-0000000    │          │
├──┼───┼───┼──┼────────┼─────┤
│14  │鴿子  │隻    │1   │944228          │甲○○所有│
│※  │      │      │    │0000-0000000    │          │
│    │      │      │    │（0000-000000） │          │
├──┼───┼───┼──┼────────┼─────┤
│15  │鴿子  │隻    │1   │944538          │          │
│    │      │      │    │0000-0000000    │          │
├──┼───┼───┼──┼────────┼─────┤
│16  │鴿子  │隻    │1   │944539          │          │
│    │      │      │    │DV-0000000000   │          │
├──┼───┼───┼──┼────────┼─────┤
│17  │鴿子  │隻    │1   │944227          │甲○○所有│
│※  │      │      │    │0000-0000000    │          │
│    │      │      │    │（0000-000000） │          │
├──┼───┼───┼──┼────────┼─────┤
│18  │鴿子  │隻    │1   │944537          │          │
│    │      │      │    │0000-0000000    │          │
├──┼───┼───┼──┼────────┼─────┤
│19  │鴿子  │隻    │1   │944535          │          │
│    │      │      │    │0000-0000000    │          │
├──┼───┼───┼──┼────────┼─────┤
│20  │鴿子  │隻    │1   │944530          │          │
│    │      │      │    │0000-0000000    │          │
├──┼───┼───┼──┼────────┼─────┤
│21  │鴿子  │隻    │1   │944534          │          │
│    │      │      │    │0000-0000000    │          │
├──┼───┼───┼──┼────────┼─────┤
│22  │鴿子  │隻    │1   │944531          │          │
│    │      │      │    │0000-0000000    │          │
├──┼───┼───┼──┼────────┼─────┤
│23  │鴿子  │隻    │1   │944240          │          │
│    │      │      │    │0000-0000000    │          │
├──┼───┼───┼──┼────────┼─────┤
│24  │鴿子  │隻    │1   │944235          │甲○○所有│
│※  │      │      │    │DV-0000000000   │          │
│    │      │      │    │（0000-000000） │          │
├──┼───┼───┼──┼────────┼─────┤
│25  │鴿子  │隻    │1   │944235          │甲○○所有│
│※  │      │      │    │0000-0000000    │          │
│    │      │      │    │（0000-000000） │          │
├──┼───┼───┼──┼────────┼─────┤
│26  │鴿子  │隻    │1   │954281          │          │
│    │      │      │    │0000-0000000    │          │
├──┼───┼───┼──┼────────┼─────┤
│27  │鴿子  │隻    │1   │954299          │          │
│    │      │      │    │0000-0000000    │          │
├──┼───┼───┼──┼────────┼─────┤
│28  │鴿子  │隻    │1   │954295          │          │
│    │      │      │    │0000-0000000    │          │
├──┼───┼───┼──┼────────┼─────┤
│29  │鴿子  │隻    │1   │954282          │          │
│    │      │      │    │0000-0000000    │          │
├──┼───┼───┼──┼────────┼─────┤
│30  │鴿子  │隻    │1   │954296          │          │
│    │      │      │    │0000-0000000    │          │
├──┼───┼───┼──┼────────┼─────┤
│31  │鴿子  │隻    │1   │954297          │          │
│    │      │      │    │0000-0000000    │          │
├──┼───┼───┼──┼────────┼─────┤
│32  │鴿子  │隻    │1   │954298          │          │
│    │      │      │    │0000-0000000    │          │
├──┼───┼───┼──┼────────┼─────┤
│33  │鴿子  │隻    │1   │944527          │          │
│    │      │      │    │0000-0000000    │          │
├──┼───┼───┼──┼────────┼─────┤
│34  │鴿子  │隻    │1   │944533          │          │
│    │      │      │    │0000-0000000    │          │
└──┴───┴───┴──┴────────┴─────┘
